臺灣板橋地方法院刑事判決　　　　　　　95年度訴字第3978號
公　訴　人　臺灣板橋地方法院檢察署檢察官
被　　　告　丙○○
上列被告因偽造文書等案件，經檢察官提起公訴（95年度偵字第
14928 號），本院判決如下：
    主  文
本件免訴。
    理  由
一、公訴人於本院審理中更正之公訴意旨略以：被告丙○○與被
    害人甲○○為男女朋友關係，竟基於意圖為自己不法所有之
    概括犯意，自民國91年2 月17日起至同年4 月間某日，在台
    北市○○○路○ 段83巷13號4 樓之10被害人甲○○之住處，
    向其佯稱有許多台灣高鐵股份有限公司（下稱高鐵公司）及
    鈦捷科技股份有限公司（下稱鈦捷公司）之股票，可於增值
    後拋售獲利，致使被害人甲○○陷於錯誤，即於91年2 月17
    日向其母親乙○○借貸新台幣（下同）40萬元，連同其所有
    之30萬元，在不詳地點交付予被告，而委託被告以每股6元
    之價格，購買51張（每張1000股）高鐵公司之股票，另以每
    股50元之價格購買10張（每張1000股）鈦捷公司之股票，惟
    被告僅幫甲○○購買20張高鐵公司之股票及2 張鈦捷公司之
    股票，為掩飾前開行為，被告遂於不詳時地，以彩色影印之
    方式，將前開以被害人甲○○名義購得之89-ND-00000000號
    之高鐵公司股票影印51張、另將前開以被害人甲○○名義購
    得之90-ND-00000000號之鈦捷公司股票影印10張後交付被害
    人甲○○，使不知情之被害人甲○○收受之，並將上開彩色
    影印之假股票存放於陽信商銀士林分行之保險箱內；另被告
    明知其未經被害人甲○○同意，竟基於盜蓋印章之犯意，於
    91年7 月31日某時許，以上開代為保管之被害人甲○○印章
    ，盜蓋於被害人甲○○所購買之20張高鐵公司股票讓與人欄
    上，以每股6 元至6.5 元之價格出售予不知情之謝慧玲，而
    未將所賣得之款項交付予被害人甲○○收受；嗣於95年5 月
    2 日，被害人甲○○之不知情之友人陳國華（另案不起訴處
    分）因急需用錢，乃向被害人甲○○商借上開高鐵公司之股
    票，被害人甲○○允諾借予51張高鐵公司股票，並陪同陳國
    華前往台北縣五股鄉○○路○ 段135 號黃昆炎之住處交付該
    51 張 經彩色影印之高鐵公司股票，質押予黃昆炎，並由黃
    昆炎由陽信商銀泰山分行，匯款50萬元至陳國華胞姐陳明珠
    之華南銀行永和分行帳戶內，嗣因黃昆炎取得上開股票後，
    發現均係彩色影印之假股票，乃報警循線查獲被告，並扣得
    甲○○之印章一枚及彩色影印之鈦捷公司股票10張，始悉上
    情。因認被告涉犯刑法第339 條第1 項之詐欺取財罪嫌、同
    法第217 條第2 項之盜用印章罪嫌云云。
二、按刑事訴訟法第302 條第1 款規定，案件曾經判決確定者，
    應為免訴之判決，係以同一案件，已經法院為實體上之確定
    判決，該被告應否受刑事制裁，既因前次判決而確定，不能
    更為其他有罪或無罪之實體上裁判，此項原則，關於實質上
    一罪或裁判上一罪（如連續犯、牽連犯、想像競合犯），其
    一部事實已經判決確定者，對於構成一罪之其他部分，亦均
    應適用，此種事實係因審判不可分之關係在審理事實之法院
    ，就全部犯罪事實，依刑事訴訟法第267 條規定，本應予以
    審判，故其確定判決之既判力自應及於全部之犯罪事實（最
    高法院28年度上字第2833號、32年度上字第2578號等判例暨
    同院95年度臺上字第3206號判決意旨參照）。
三、經查：
（一）被告前於89年間與被害人甲○○為男女朋友關係，並在上
      開被害人甲○○之住處，邀約其投資購買高鐵公司及鈦捷
      公司之股票，被害人甲○○乃於89年7 月間向其母親乙○○借款40萬元，經乙○○於同年月27日自甲○○國泰世華
      銀行帳戶中提款40萬元（乙○○以甲○○名義存款於國泰
      世華帳戶中）交付被害人甲○○，被害人甲○○約於一星
      期內交付被告，嗣後並陸續在台北市士林區不詳地點交付
      款項予被告，總計交付約70萬元，而委託被告以每股6 元
      之價格，購買51張（每張1000股）高鐵公司之股票，另以
      每股50元之價格購買10張（每張1000股）鈦捷公司之股票
      ，惟被告遲至90年8 月9 日才以被害人甲○○名義購買2
      張鈦捷公司股票，另於91年2 月22日以被害人甲○○名義
      購買20張高鐵公司股票，其後於不詳時地，將前開以甲○○名義購得之89-ND-00000000號之高鐵公司股票彩色影印
      51 張 ；另將前開以甲○○名義購得之90-ND-00000000號
      之鈦捷公司股票彩色影印10張後交付被害人甲○○；嗣後
      因被告告知被害人甲○○其所購買之高鐵公司股票價格上
      漲，被害人甲○○乃同意被告代為出售，並交付印章予被
      告由其代為蓋於讓與人欄上，被告遂於91年7 月31日，以
      每股6 元至6.5 元之價格出售予不知情之謝慧玲等情，業
      據證人甲○○於本院審理中證述明確（本院卷第58至65頁
      ），並經證人甲○○提出國泰世華銀行士林分行交易明細
      資料1 份在卷可佐（本院卷二第45頁），並為被告所不否
      認，另有台灣高鐵89-ND-00000000號股票暨股票轉讓登記
      表、高鐵公司06高法發字第01560 號函、股票號碼89-ND-
      00000000號股票歷年過戶情形及股東甲○○之分戶卡查詢
      資料各1 份（95年度偵字第12007 號卷第51、52、91至97
      頁）在卷可佐，堪信其為真實，足認被告確有自89年7 月
      間某日起連續詐騙被害人甲○○之犯行。
（二） 公訴人雖認被告詐騙被害人甲○○之時間為91年2 月17
       日起至同年4 月間某日止，並以被害人甲○○於警詢及
       偵查中之供述、證人乙○○於警詢中之證述為論據，證
       人甲○○於警詢及偵查中固供稱：約於91年間，被告稱
       其有台灣高鐵股票問要不要購買，問伊要不要買，伊陸
       續交付被告金錢，共購買了約70幾萬元等語（95年度偵
       字第12 007號卷第82、112 、143 頁），另被告乙○○
       則於警詢中證稱：91年2 月17日伊曾領款40萬元借予甲○○，由其交付予被告購買鈦捷公司股票等語（95年度
       偵字第14928 號卷第11頁），然被害人甲○○於警詢及
       偵查中均僅泛稱於91年間陸續交付款項予被告，而未說
       明其交付款項之確切時間、地點、金額，且其當時均係
       以被告之身分為上開供述，就被告涉案部分並未具結，
       而屬共同被告之供述，其真實性並非無疑，況被害人甲○○、證人乙○○雖為上開證述，然均未據提出相關領
       款或付款紀錄以實其說，其等上開證詞真實性尚非無疑
       ，況證人甲○○於本院審理中證稱：其因突然發生事情
       ，很緊張，且因時間已久，所以在警詢及偵查中無法確
       切記憶交付款項予被告購買股票之時間，另外伊之母親
       平日均係以其名義開戶，其於89年7 月27日領款40萬元
       借予伊後，伊約於1 星期內就交付給被告購買股票等語
       （本院卷二第59、64頁），並提出上開國泰世華銀行士
       林分行客戶存款資料查詢、交易明細資料各1 份，堪信
       其確曾於89年7 月27日提款40萬元交付被告，顯見證人
       甲○○於本院審理中之證詞較為可採，亦即本案被告詐
       欺被害人甲○○之時間應自89年7 月間某日起。
（三）公訴人雖認被告另涉蓋印文之犯行，然僅以證人甲○○於
      偵查中否認有授權被告蓋印之證詞為主要論證，然證人甲○○於偵查中所述僅為共同被告之供述，已如前述，尚難
      遽信，且證人甲○○於本院審理中已證稱：被告後來有告
      知伊所購買之高鐵公司股票價格上漲，伊就同意由被告出
      售，並將伊之印章交付被告使用，伊有同意被告代為蓋在
      讓與人欄上等語（本院卷二第63頁），勘信被告將被害人
      甲○○之印章蓋於讓與人欄上係經其之同意而為，自難認
      其有何盜蓋印文之犯行，此外，復查無其他證據證明被告
      有此部份犯行，本應為無罪判決，然公訴人認其此部份犯
      行與前開詐欺取財部分有牽連犯之裁判上一罪關係，而上
      開詐欺取財部分應為免訴之諭知，詳如後述，故此部份爰
      不另為無罪之諭知，併此敘明。
四、被告丙○○自89年6 月8 日起至同年10月11日止，連續向被
    害人王禮儀佯稱可代為購買台灣高鐵股票，至其陷於錯誤，
    陸續交付98萬零2 百元，被告涉犯連續詐欺取財犯行，業經
    台灣士林地方法院於93年1 月30日，以92年度易字第702 號
    判處有期徒刑8 月，於同年2 月26日確定，有上開刑事判決
    書及台灣高等法院被告前案紀錄表1 份在卷可佐。被告前揭
    判決確定之詐欺取財犯行，與本案被告自89年7 月間某日起
    詐欺被害人甲○○財物之犯行，二者犯罪時間甚為緊接，且
    欺詐他人財物之手段方式亦相近，顯係基於同一詐欺取財之
    概括犯意下所為，本案起訴部分，與前開確定判決所指之犯
    罪事實，係具有連續犯（詐欺取財部分）之裁判上一罪關係
    。揆諸前揭說明，自應為免訴之判決。
據上論斷，應依刑事訴訟法第302 條第1 款判決如主文。
本案經檢察官陳旻源到庭執行職務。
中　　華　　民　　國　　96　　年　　11　　月　　30　　日
　　　　　　　　　台灣板橋地方法院刑事第十三庭
                      審判長法　官  李麗珠
                            法　官  許映鈞
                            法　官  俞秀美
上列正本證明與原本無異。
如不服本判決，應於判決送達後10日內向本院提出上訴狀 (應附
繕本)，上訴於臺灣高等法院。
                            書記官  謝怡貞
中　　華　　民　　國　　96　　年　　12　　月　　3 　　日
